【裁判字號】    90,上更(一),687
【裁判日期】    900912
【裁判案由】    公共危險
【裁判全文】
臺灣高等法院刑事判決                        九十年度上更（一）字第六八七號
    上  訴  人
    即  被  告  丙○○
    選任辯護人  鍾永盛
右上訴人因公共危險案件，不服臺灣臺北地方法院八十七年度訴字第一五二六號，中
華民國八十八年一月十八日第一審判決（起訴案號：臺灣臺北地方法院檢察署八十七
年度偵字第一五九八五號），提起上訴，經判決後由最高法院發回更審，本院判決如
左：
    主  文
原判決撤銷。
丙○○放火燒燬他人所有之汽車座墊，致生公共危險，處有期徒刑捌月。
    事  實
一、丙○○為計程車司機，時常深夜回家，前因到家屢次找不到停車位，因之與居住
    同棟之兄楊文章為停車發生糾紛。民國八十七年七月二日凌晨四時四十分許，丙
    ○○酒後陷於精神耗弱狀態下，駕車返回其在台北市○○街一八○巷十六號五樓
    住處樓下，在同址十四號一樓前，見其兄楊文章所有而停放該處之ＢＺ─三七三
    三號自用小客車停放該處，未為其保留停車位，又遍尋不到停車位，盛怒中竟先
    持柺杖鎖打破楊文章所有前開自用小客車左側玻璃（未據提出告訴），經警據報
    前往處理，因無人提出告訴，於當日五時十分許離去後，丙○○猶不罷休，旋於
    同日五時二十分許，持不詳有機化合物引燃該車左側駕駛座，而燒燬該車之座墊
    ，致生有引燃汽車及鄰屋之具體公共危險，幸經及時滅火，始未波及車旁他物。
二、案經台北市政府警察局中山分局報請台灣台北地方法院檢察署檢察官偵查起訴。
    理  由
一、訊據上訴人即被告丙○○固不否認砸毀楊文章所有ＢＺ─三七三三號自用小客車
    車窗，但矢口否認放火犯行，並辯稱：伊砸毀上開汽車左側玻璃，經警到場處理
    ，於警尚未離去之際，伊即與其兄楊文進至鄰近之榮星花園，應係別人放火燒燬
    該車，且該車停放高牆旁邊，被燒面積極小，極短時間火遭撲滅，實未造成具體
    公共危險云云。經查：
  (一)右揭事實，業據證人即據報到場之消防人員王證雄供證：「我們到場後沒有男生
    在場，只有兩妯娌在場，其中有一人說是兩兄弟吵架後縱火燒車。」「因為我當
    時問她們是說是怎麼起火的，其中一人告訴我是兄弟兩人吵架，其中一人弄的。
    」（見本院前審卷第三十九頁反面），而警局所製作之火災出動觀察紀錄，於「
    搶救時關係人之言行舉止」欄亦明確記載：「到現場僅有雙方車主之妻在場，謂
    兄弟吵架，弟弟縱火哥哥廂型車」（見偵查卷第三十一頁反面）。雖證人乙○○
    、甲○○否認有向消防警員說明係被告縱火云云，惟乙○○、甲○○分別係被告
    兄嫂及妻子，且二人經本院前審隔離訊問，對於是否有向消防警員說明案情一節
    ，所供並不相符，顯見兩人前開否認有向警員供述被告縱火係迴護被告之詞，不
    足採信。此外，復有燒毀汽車座墊之照片十一張、火災原因調查報告一份在卷足
    資佐證。
  (二)證人楊文進於原審審理中附合被告到庭證稱：於警員尚未離去時，其即陪同被告
    至榮星花園，在花園附近走了約一小時，後來至其家中泡茶二、三小時，被告離
    去時已十時許云云；惟經原審傳訊據報到場處理被告砸車事件之警員王明祝、賴
    文杰，均明確結證稱：其離去時，被告尚留於現場等情在卷（見原審卷第十六頁
    、第三十六頁正反面），經原審以此詰之證人楊文進，楊文進始改稱：我現在不
    能肯定，印象中是那樣，不敢確定等含混不定之證言（見原審卷第三十六頁反面
    ）。又依被告當時因酒後關係，意識並非十分清晰，此亦經證人王明祝、賴文杰
    證述無訛（見原審卷第三十七頁），是依被告斯時之精神狀態，焉可能有餘力至
    榮星花園附近閒逛一小時，而後再至證人楊文進家中泡茶二、三小時，待至十時
    許始行離去？證人楊文進迴護被告之情，灼然俱見，其證言亦不足採。證人即被
    告二姐楊秀英於原審審理中雖證稱：楊文進事後告訴我，他帶被告至榮星花園，
    又去他家云云；證人甲○○證稱：我後來下樓，楊文進已經帶被告走了，警察和
    我們說了一下話才離去，我們就上樓云云，核與證人王明祝、賴文杰之證述不相
    符合，均屬迴護被告所為不實之證言，均委無可採。再查，被告因砸毀其兄楊文
    章所有之自用小客車左側玻璃，台北市警察局建國北路派出所接獲通報之時間為
    當日四時四十五分，警員王明祝、賴文杰因而前往處理約耗時二十至三十分鐘，
    而本件縱火案件，警局派出所則於當日五時三十分接獲通報，此經證人王明祝、
    賴文杰證述屬實（見原審卷第三十七頁），復有該派出所工作紀錄簿一紙附卷可
    憑（見原審卷第十八頁），由上可知，自證人王明祝、賴文杰至場處理砸車事件
    完畢離去起，至本件縱火事件發生間，約僅相隔十餘分鐘，而證人王明祝、賴文
    杰又證稱：其至場處理砸車事件時，約有旁人十人圍觀等語，圍觀人數既如此之
    多，時間又如此緊密，他人焉可能趁隙縱火燒車？且鬧事者為被告，非楊文章，
    圍觀者與楊文章又無怨仇，有何緣由對楊文章已遭破壞之車輛縱火？是被告所謂
    別人放火云云，毫無足取。此案應是被告於人群散去後縱火所致。
  (三)系爭車輛雖停在高牆旁邊，燒燬面積小，又迅速撲滅，然系爭車輛停置狹小巷弄
    ，緊臨房舍，其前後排放甚多汽機車，有現場照片在卷可稽，被告縱火燒汽車座
    墊，實有蔓延火苗，延燒車內裝潢配件，點燃車輛油箱爆炸，波及旁邊車輛房屋
    之具體的公共危險。
  綜上，本件事證明確，被告所辯無非卸責之詞，不足採信，其犯行堪以認定，應依
  法論科。
二、核被告所為，係犯刑法第一百七十五條第一項之公共危險罪。被告行為時，因飲
    酒過度，意識力不強，但尚能表達，此經證人王明祝、賴文杰在原審證述在卷，
    被告亦供稱其當時並未酒醉，顯僅係陷於精神耗弱狀態，依法減輕其刑。原審論
    處被告罪刑，本非無見，惟查被告所燒燬之物係其兄楊文章之汽車座墊，楊文章
    之汽車並未燒燬，業經證人王證雄結證屬實在卷（見本院前審卷第四十頁），且
    依卷附之汽車之照片所見，汽車僅有遭被告敲擊車窗而玻璃之受損，汽車之功能
  並未喪失，原審認被告放火燒毀汽車即有未合。又被告係因半夜急於返家，一時
    失慮而致犯罪，且其燒毀汽車座墊部分，其兄顧念手足未為追究，原審未審酌及
    此，經減輕後仍量處有期徒刑一年，即嫌過重。被告上訴否認犯罪，固不足採，
    惟原判決既有上開可議之處，即應由本院將原判決撤銷改判。爰審酌被告之品行
    、素行、智識程度、犯罪之動機、目的、手段、與被害人平日之關係，因停車糾
    紛即燒車洩恨，隨時有波及鄰屋、車輛之虞，不顧他人生命、財產安危所生之公
    共危害甚鉅，及其兄事後未為追究暨被告犯罪後之態度等一切情狀，量處如主文
    第二項所示之刑，以示懲儆。
據上論斷，應依刑事訴訟法第三百六十九條第一項前段、第三百六十四條、第二百九
十九條第一項前段，刑法第一百七十五條第一項、第十九條第二項，判決如主文。
本案經檢察官柯麗鈴到庭執行職務。
中      華      民      國      九十      年      九      月    十二    日
                              臺灣高等法院刑事第五庭
                                  審判長法  官  曾  德  水
                                        法  官  林  立  華
            法  官  楊  貴  雄
右正本證明與原本無異。
如不服本判決應於收受送達後十日內向本院提出上訴書狀，其未敘述上訴之理由者並
得於提起上訴後十日內向本院補提理由書（均須按他造當事人之人數附繕本）。
                                        書記官  林  淑  貞
中      華      民      國      九十      年      九      月    十四    日
附錄：本判決論罪科刑法條全文
刑法第一百七十五條第一項：
一放火燒燬前二條以外之他人所有物，至生公共危險者，處一年以上、七年以下有期
  徒刑。


司法院資訊處製作；財團法人民間司法改革基金會備份。
